臺灣桃園地方法院簡易刑事判決
                                    110年度審簡字第952號
公  訴  人  臺灣桃園地方檢察署檢察官
被      告  謝冠豪


選任辯護人  趙子翔律師                    
上列被告因違反護照條例等案件，經檢察官提起公訴（109年度
偵字第9239號），被告於本院準備程序時自白犯罪（110年度審
訴字第881號），本院合議庭裁定由受命法官獨任逕以簡易判決
處刑如下：
    主  文
謝冠豪犯受禁止出國處分而出國罪，處有期徒刑陸月，如易科罰
金，以新臺幣壹仟元折算壹日。緩刑參年，緩刑期間付保護管束
，並應於緩刑期間內，向指定之政府機關、政府機構、行政法人
、社區或其他符合公益目的之機構或團體，提供壹佰貳拾小時之
義務勞務。
    事實及理由
一、謝冠豪前於民國95年5月5日以將自己照片換貼在經不詳管道
    所取得不知情之王育銘中華民國國民身分證上，以王育銘名
    義申請護照，並將謝冠豪相片黏貼在編號000000000號中華
    民國普通護照申請書上，偽簽王育銘之署名後，持向外交部
    申請核發護照，使不知情之承辦公務員，據以核發王育銘名
    義、貼有謝冠豪相片之中華民國護照1本（下稱系爭護照）
    ，而足生損害於王育銘及外交部領事事務局核發護照、戶政
    機關管理戶政之正確性（上開被告於95年7月1日前所為違反
    護照條例等罪嫌部分，另經臺灣桃園地方檢察署檢察官為不
    起訴處分）。詎謝冠豪明知其已遭通緝，內政部入出國及移
    民署（現改制為內政部移民署，下稱移民署）依法應禁止其
    出國，竟基於受禁止出國處分而出國之犯意，分別於附表所
    示之時間，持系爭護照入、出境，足以生損害於移民署就入
    出境管理之正確性。嗣因王育銘於108年11月27日委託旅行
    社辦理護照，經外交部領事事務局審核王育銘所附之相片與
    系爭護照申辦時之相片差異極大，乃函請桃園市政府警察局
    調查，始悉上情。
二、證據名稱：
　㈠被告謝冠豪於偵訊及本院準備程序時之自白。
　㈡被害人王育銘於警詢時之證述。
　㈢桃園市政府警察局109年2月11日桃警刑字第1090008780號函
    、中華民國普通護照申請書、入出境資訊連結作業、移民署
    109年7月6日移署境桃控字第1090070847號函暨國境事務大
    隊鑑識調查隊鑑驗書、內政部移民署110年3月12日移署入字
    第1100028907號函、通緝簡表。　　　　　　　　　
三、論罪科刑：
　㈠按國民通緝中，入出國及移民署應禁止其出國，入出國及移
    民法第6條第1項第2款定有明文。經查，被告雖係在台灣地
    區設有戶籍之中華民國國民，其入出國本不需申請許可，惟
    其前分別於92年7月18日、98年3月11日、100年5月31日因案
    遭通緝，此有被告之通緝簡表在卷可憑，是依入出國及移民
    法第6條第1項第2款之規定，被告經通緝後，已禁止出國，
    然其猶於附表所示時、地非法出境，足見被告有受禁止出國
    處分而出國之犯行甚明（臺灣高等法院臺中分院100年度上
    易字第395號判決意旨參照）。是核被告所為，係犯入出國
    及移民法第74條之受禁止出國處分而出國罪。
　㈡被告如附表所示多次出境之行為，係基於單一之受禁止出國
    處分而出國犯意，於密切接近之時地實施，侵害同一法益，
    各次行為間之獨立性極為薄弱，依一般社會健全觀念，在時
    間差距上，難以強行分開，在刑法評價上，以視為數個舉動
    之接續施行，合為包括之一行為予以評價，較為合理，故應
    認係接續犯。至辯護人認被告上開所為係犯數罪而應予分論
    併罰，容有誤會，附此敘明。　　
　㈢爰審酌被告明知其為受禁止出國處分之人，竟未能循正當管
    道解除其禁止出國處分，為圖規避自身司法責任，而以非法
    手段出境，足以損害移民署對於入出國管理業務之正確性，
    造成國家安全之危害，所為殊無可取。惟念及其犯後尚能坦
    承犯行，態度尚可，兼衡被告犯罪之動機、目的、手段、所
    生損害之程度等一切情狀，量處如主文所示之刑，並諭知易
    科罰金之折算標準。至辯護人請求本院依中華民國九十六年
    罪犯減刑條例第2條第1項第2款規定，就附表編號1、3、5、
    7、9中違反入出國及移民法第74條後段受禁止出國處分而出
    國之犯行減輕其刑二分之一等情，茲因被告如附表所示多次
    出境之行為應認係接續犯，已如前述，準此，辯護人之請求
    ，容有未妥，為本院所不採，附此敘明。
　㈣查被告前未曾因故意犯罪受有期徒刑以上刑之宣告，此有臺
    灣高等法院被告前案紀錄表在卷可憑。念其因短於思慮，致
    罹本罪，然犯後業已坦承犯行，尚具悔意，堪認歷此偵審暨
    科刑之教訓後，當知所警惕，信無再犯之虞，本院認所宣告
    之刑以暫不執行為適當，爰依刑法第74條第1項第1款規定，
    宣告緩刑3年，以啟自新。惟為促其記取教訓避免再犯，並
    導正其行為，爰併依同條第2項第5款規定，命向指定之政府
    機關、政府機構、行政法人、社區或其他符合公益目的之機
    構或團體，提供120小時之義務勞務，並依刑法第93條第1項
    第2 款規定，諭知於緩刑期間付保護管束。若被告違反本院
    所定上揭緩刑期間之負擔，情節重大者，檢察官仍得依刑事
    訴訟法第476條、刑法第75條之1第1項第4 款規定，聲請撤
    銷本案緩刑之宣告，併予敘明。
四、沒收部分：　　
　　被告於附表所示時、地非法出境所持之護照，雖係供犯本案
    犯罪所用之物，然未扣案，是否仍存尚有未明，且上開物品
    單獨存在不具刑法上之非難性，倘予追徵，除另使刑事執行
    程序開啟之外，對於被告犯罪行為之不法、罪責評價並無影
    響，復就沒收制度所欲達成之社會防衛目的亦無任何助益，
    欠缺刑法上重要性。是本院認上開物品無沒收或追徵之必要
    ，爰依刑法第38條之2第2項規定，不予宣告沒收。
五、不另為無罪諭知部分：　　
　㈠公訴意旨另以：被告謝冠豪基於使公務員登載不實文書之犯
    意，分別於附表所示之時間，持系爭護照入、出境，並分別
    於入出境時，持系爭護照予移民署查驗人員行使之，使該管
    公務員形式查驗護照後，將「王育銘」於前開日期入、出境
    之不實資料輸入於電腦資料庫內，登載於職務上所掌之公文
    書，完成護照查驗程序，被告即於上揭時間入、出境，足以
    生損害於王育銘、移民署就入出境管理之正確性，因認此部
    分之行為，亦涉犯刑法第214條之使公務員登載不實罪及護
    照條例第31條第2款之冒名使用他人護照罪。
　㈡就公訴意旨認被告涉犯刑法第214條之使公務員登載不實罪部
    分，經查：
　　⒈按刑法第214條所謂使公務員登載不實事項於公文書罪，需
      一經他人之聲明或申報，公務員即有登載之義務，並依其
      所為之聲明或申報予以登載，而屬不實之事項者，使足構
      成，若其所為聲明或申報，公務員尚須為實質之審查，以
      判斷其真實與否，始得為一定之記載者，即非本罪所稱之
      使公務員登載不實，最高法院73年台上字第1710號判例可
      資參照。
　　⒉又按入出國及移民法第4條規定：「入出國者，應經內政部
      入出國及移民署（以下簡稱入出國及移民署）查驗；未經
      查驗者，不得入出國。入出國及移民署於查驗時，得以電
      腦或其他科技設備，蒐集及利用入出國者之入出國紀錄。
      前二項查驗時，受查驗者應備文件、查驗程序、資料蒐集
      與利用應遵行事項之辦法，由主管機關定之。」，足認承
      辦入出境業務之公務員，對於入出國應備證件進行查驗時
      ，有權審查國人所持用相關證件之真偽、有無冒名情事，
      而具有實質審查權，非謂符合所謂一經申請即須依其申請
      之內容予以記載之情事；即查驗人員審查事項，除國人所
      持用之護照是否真偽與同一性外，尚包含有無冒名情事；
      至倘若行為人通關時所持護照上之相片，雖係行為人本人
      之照片，致使承辦公務員於查驗程序上遭遇困境，惟承辦
      公務員仍得為相當方式之調查，即藉由詢問證件行為人相
      關個人資料之方式，查核行為人是否為證件名義之本人，
      而無礙於實質審查權之行使，尚不因行為人通關時之手法
      不同而變更承辦公務員為證照查驗時確有為實質審查之事
      實（臺灣高等法院臺南分院106年度上訴字第257號刑事判
      決參照）。
　　⒊綜上所述，被告就此部分所為，應不成立使公務員登載不
      實文書罪。被告此部分之犯行，原應為無罪之諭知，但此
      部分若成立犯罪，則與前述為本院認定有罪的部分，係屬
      想像競合關係，爰不另為無罪之諭知，併此說明。
　㈢就公訴意旨認被告涉犯護照條例第31條第2款之冒名使用他人
    護照罪部分：
　　查本件被告行為後，護照條例於104年6月10日修正公布，並
    於105年1月1日生效施行，將該條例第24條3項原條文處罰規
    定，移列至該條例第31條第1款，並增訂第2款，將冒名使用
    他人護照納入規範處罰。惟按行為之處罰，以行為時法律有
    明文規定者為限，刑法第1條前段亦定有明文，本件被告上
    開所為，雖該當上揭護照條例第31條第2款「冒名使用他人
    護照」之處罰行為要件，然被告於95年至102年間犯罪時，
    尚無該處罰規定，自無該條處罰規定之適用，應為法所不罰
    ，惟此部分如成立犯罪，即與前開論罪科刑部分有裁判上一
    罪之關係，爰不另為無罪之諭知，併此敘明。　
六、應適用之法條：
　　刑事訴訟法第449條第2項、第3項、第454條第1項，入出國
    及移民法第74條，刑法第11條前段、第41條第1項前段、第7
    4條第1項第1款、第2項第5款、第93條第1項第2款、第38條
    之2第2項，刑法施行法第1條之1第1項，逕以簡易判決處刑
    如主文。　　　
七、如不服本判決，應於判決送達後20日內，向本院提出上訴狀
    ，上訴本院合議庭。
中　　華　　民　　國　　111 　年　　1 　　月　　18　　日
                  刑事審查庭    法　官　呂曾達
以上正本證明與原本無異。
如不服本判決，應於判決送達後20日內向本院提出上訴狀（應附
繕本）。
  　　　　　　　　　　　　　　　書記官　楊淨雲
中　　華　　民　　國　　111 　年　　1 　　月　　19　　日
附錄本案論罪科刑法條：　
入出國及移民法第74條
違反本法未經許可入國或受禁止出國處分而出國者，處3年以下
有期徒刑、拘役或科或併科新臺幣9萬元以下罰金。違反臺灣地
區與大陸地區人民關係條例第10條第1項或香港澳門關係條例第1
1條第1項規定，未經許可進入臺灣地區者，亦同。
附表：
編號 入出境日期 入出境別 入出港站 班機號碼 1 95/8/2 出境 桃園機場 GE355 2 95/8/14 入境 桃園機場 CX400 3 95/9/19 出境 桃園機場 CX465 4 95/9/28 入境 桃園機場 CX406 5 95/11/6 出境 桃園機場 CX465 6 95/11/17 入境 桃園機場 CX406 7 96/1/25 出境 桃園二期 BR805 8 96/2/2 入境 桃園二期 BR806 9 96/3/30 出境 桃園機場 CX421 10 96/4/9 入境 桃園機場 CX564 11 96/7/22 出境 桃園機場 CI641 12 96/7/30 入境 桃園機場 CI616 13 96/10/21 出境 桃園二期 BR817 14 96/10/31 入境 桃園二期 BR818 15 96/11/20 出境 桃園機場 CX565 16 96/11/25 入境 桃園機場 CX510 17 97/1/9 出境 桃園二期 BR817 18 97/1/15 入境 桃園二期 BR802 19 97/4/15 出境 桃園二期 BR851 20 97/4/22 入境 桃園二期 BR856 21 97/10/1 出境 桃園機場 CI801 22 97/10/8 入境 桃園機場 CI614 23 97/10/27 出境 桃園機場 CI903 24 97/10/31 入境 桃園機場 CI606 25 97/12/1 出境 桃園機場 CI763 26 97/12/5 入境 桃園機場 CI916 27 98/3/20 出境 桃園二期 CI7987 28 98/3/24 入境 桃園二期 AE7202 29 99/5/26 出境 桃園機場 NX615 30 99/5/28 入境 桃園機場 NX610 31 99/12/30 出境 桃園二期 BR702 32 100/1/3 入境 桃園機場 NX620 33 100/3/11 出境 桃園二期 BR225 34 100/3/15 入境 桃園二期 BR226 35 100/3/30 出境 桃園二期 BR271 36 100/3/31 入境 桃園二期 BR272 37 100/4/13 出境 桃園二期 AE991 38 100/4/14 入境 桃園機場 AE992 39 100/5/24 出境 桃園二期 HU7948 40 100/5/28 入境 桃園二期 HU7947 41 100/6/15 出境 桃園二期 MU5008 42 100/6/23 入境 桃園二期 MU5007 43 100/8/15 出境 桃園二期 CI527 44 100/8/17 入境 桃園二期 CI528 45 100/10/24 入境 桃園二期 B7186 46 100/10/24 出境 桃園二期 BR891 47 100/11/8 出境 桃園二期 BR817 48 100/11/10 入境 桃園二期 BR818 49 101/2/15 出境 桃園二期 BR712 50 101/2/20 入境 桃園二期 BR711 51 101/5/22 出境 桃園二期 MU5008 52 101/5/27 入境 桃園二期 MU5005 53 101/8/6 出境 桃園機場 NX609 54 101/8/9 入境 桃園機場 NX618 55 101/9/16 出境 桃園二期 ZH9096 56 101/9/18 入境 桃園二期 ZH9095 57 101/10/26 出境 桃園二期 BR722 58 101/10/31 入境 桃園二期 BR711 59 102/1/20 出境 桃園二期 CZ3096 60 102/1/23 入境 桃園二期 CZ3095